【裁判字號】    98,簡上,302
【裁判日期】    990407
【裁判案由】    偽造文書
【裁判全文】
臺灣屏東地方法院刑事判決      98年度簡上字第302號
上  訴  人  臺灣屏東地方法院檢察署檢察官
上  訴  人即
被      告  甲○○
上列上訴人因偽造文書案件，不服本院簡易庭於中華民國98年9
月18日所為之98年度簡字第1240號第一審判決（聲請簡易判決處
刑案號：98年度偵字第1598號），提起上訴，本院第二審合議庭
判決如下：
    主  文
原判決撤銷。
甲○○行使偽造私文書罪，處有期徒刑陸月，減為有期徒刑月
，如易科罰金，以銀元佰元即新臺幣玖佰元折算壹日，扣案汽
車駕駛人審驗暨各項異動登記書上，偽造「乙○○」署押壹枚沒
收；又行使使公務員登載不實文書貳罪，各處有期徒刑月，如
易科罰金，均以新臺幣壹仟元折算壹日，扣案汽車駕照沒收；又
犯偽造署押罪，處有期徒刑貳月，如易科罰金，以新臺幣壹仟元
折算壹日，扣案道路交通事故當事人酒精測定紀錄表上，偽造「
乙○○」之署押及指印各壹枚均沒收；應執行有期徒刑玖月，如
易科罰金，以銀元佰元即新臺幣玖佰元折算壹日。扣案汽車駕
照、汽車駕駛人審驗暨各項異動登記書及道路交通事故當事人酒
精測定紀錄表上，偽造「乙○○」之署押各壹枚、道路交通事故
當事人酒精測定紀錄表上偽造「乙○○」之指印壹枚，均沒收。
    事  實
一、甲○○因自己之普通小客車駕照違規未結遭註銷，唯恐無照
    駕駛遭罰，明知其弟乙○○之普通小客車駕照並未換發，竟
    以申辦電話為由，向不知情之乙○○借得身分證正本，嗣即
    於民國95年 2月27日，透過某不知情之代辦業者，至交通部
    公路總局高雄區監理所屏東監理站（下稱屏東監理站），以
    換補發乙○○普通小客車駕照為由，由該不知情之代辦業者
    以乙○○名義填具汽車駕駛人審驗暨各項異動登記書，並在
    該登記書之簽章欄偽簽乙○○之簽名，而偽造乙○○名義之
    私文書，並連同甲○○本人之照片及乙○○之身分證正本，
    持向屏東監理站承辦人員行使以申請換補發乙○○名義之普
    通小客車駕照，致使該監理站承辦人員據以核發貼上甲○○
    照片之不實事項之乙○○名義普通小客車駕照乙枚，足生損
    害於乙○○及監理機關對駕駛人管理之正確性。惟因乙○○
    前於90年曾有違規未結紀錄，經屏東監理站逕行裁決執行吊
    扣駕照處分，吊扣期間為95年2月27日起至95年3月26日止，
    迨吊扣期滿，始由甲○○領回前開登載不實之駕照。迄於98
    年 1月25日18時30分許，甲○○駕駛車號P3－5115號自用小
    客車，在屏東縣屏東市○○路93號前與車號3232－UN號自用
    小客車發生車禍（無人受傷），甲○○即自稱係乙○○，並
    提出前開不實登載之乙○○普通小客車駕照供警方調查，且
    在道路交通事故當事人酒精測定紀錄表上，偽造乙○○之簽
    名及指印，足以生損害於乙○○及及警察機關對交通違規處
    理之正確性（另警方製作之交通事故談話紀錄表，甲○○雖
    以乙○○名義應訊，惟被詢問人簽章欄甲○○則因疏忽簽立
    本人名字，且該次交通事故警方雖以倒車時不注意其他車輛
    或行人為由開立舉發違反道路交通管理事件通知單，惟係以
    掛號函件寄發，非當場開立簽收，故均未冒用乙○○名義）
    。嗣於98年2月19日3時30分許，甲○○在屏東縣屏東市○○
    路、南昌街口遊蕩為警盤查，甲○○復自稱係乙○○，並提
    出前開不實登載之乙○○普通小客車駕照供警方盤查，足以
    生損害於乙○○及警察機關盤查對象之正確性。嗣因警方發
    覺駕照有異，始查知上情，並扣得貼有甲○○照片之不實登
    載之乙○○普通小客車駕照乙張。
二、案經屏東縣政府警察局屏東分局移送臺灣屏東地方法院檢察
    署檢察官聲請簡易判決處刑。
    理  由
一、訊據被告甲○○對於上揭犯行，業於警詢及偵查中坦承不諱
    ，核與被害人乙○○於警詢及偵查中證述情節相符，復有貼
    有被告照片之不實登載之乙○○汽車駕照乙紙、乙○○名義
    之汽車駕駛人審驗暨各項異動登記書乙紙、98年1月25日18
    時30分許違規之舉發違反道路交通管理事件通知單乙紙、道
    路交通事故調查報告表、車輛肇事報告表、肇事現場圖、道
    路交通事故談話紀錄表、道路交通事故當事人酒精測定紀錄
    表各乙份、車禍現場照片 6張、乙○○駕照吊扣執行單乙紙
    在卷可稽，事證明確，被告犯行堪以認定。
二、核被告偽造乙○○名義申領駕照部分，係犯刑法第216 條、
    第210 條之行使偽造私文書、刑法第214 條之使公務員登載
    不實文書之罪，被告利用不知情之代辦業者偽簽乙○○署名
    而偽造汽機車駕駛人異動登記書之偽造署押及偽造私文書低
    度行為，分別為利用不知情之代辦業者持該汽機車駕駛人異
    動登記書向該管公務員行使，及使不知情之公務員登載前開
    不實事項之行使偽造私文書及使公務員登載不實之高度行為
    所吸收，均不另論罪。再被告利用不知情之代辦業者為上開
    行為，為間接正犯。被告所犯上開行使偽造私文書及使公務
    員登載不實各罪間，有一行為觸犯數罪名之想像競合關係，
    應依修正前刑法第55條前段規定，從一重之行使偽造私文書
    罪處斷。其二次行使以乙○○名義申領之駕照，均係犯刑法
    第216 條、刑法第214 條之行使使公務員登載不實文書之罪
    ；其於道路交通事故當事人酒精測定紀錄表上偽簽乙○○署
    押並按指印，係犯刑法第217 條偽造署押罪，被告於極密接
    之時間在同一地點，偽造偽簽乙○○署押並按指印係一行為
    ，應係單純一罪。又其行使偽造私文書及先後2 次行使使公
    務員登載不實文書犯行及偽造署押，犯意各別，行為不同，
    應分論併罰。
三、原審據以論罪科刑，固非無見，惟查：
1.原審就被告於道路交通事故當事人酒精測定紀錄表上偽簽乙○
  ○署押並按指印，係犯刑法第217 條偽造署押罪部分漏未論及
  。
2.被告既係行使使公務員登載不實文書（駕照），其所提出行使
  之駕照即係被告所有供其犯罪所用之物，原審漏未諭知沒收，
  僅沒收該駕照上之照片，顯有違誤。
故檢察官上訴意旨指摘原判決不當，為有理由，自應由本院將原
判決撤銷改判。
四、爰審酌被告於偵查中坦白承認犯行，並表示悔意，犯後態度
    良好，另參以犯罪手段、犯罪動機及被告所為對於監理機關
    就駕駛執照核發管理正確性及被害人之影響程度等情狀，各
    量處如主文第二項所示之刑及定其應執行之刑並諭知易科罰
    金之折算標準。又被告偽造乙○○名義申領駕照之犯行時，
    刑法第41條第1 項前段規定：「犯最重本刑為5 年以下有期
    徒刑以下之刑之罪，而受6 個月以下有期徒刑或拘役之宣告
    ，因身體、教育、職業、家庭之關係或其他正當事由，執行
    顯有困難者，得以1 元以上3 元以下折算1 日，易科罰金。
    」而被告行為時之易科罰金折算標準，依修正前罰金罰鍰提
    高標準條例第2 條前段規定，就其原定數額提高為100 倍折
    算1 日，被告行為時之易科罰金折算標準，應以銀元100 元
    以上300 元以下折算1 日，經折算為新臺幣後，應以新臺幣
    300 元以上900 元以下折算為1 日。惟修正後刑法第41條第
    1 項前段則規定：「犯最重本刑為5 年以下有期徒刑以下之
    刑之罪，而受6 個月以下有期徒刑或拘役之宣告者，得以新
    臺幣1 千元、2 千元或3 千元折算1 日，易科罰金。」，是
    修正後刑法關於易科罰金之折算標準並未較有利於被告，爰
    依刑法第2 條第1 項前段規定，依舊法即行為時法諭知易科
    罰金之折算標準，以資懲儆。另被告先後2 次行使使公務員
    登記不實之犯行，則依修正後刑法第41條第1 項前段規定，
    諭知易科罰金之折算標準。又衡諸定執行刑之立法意旨，除
    為執行刑之方便，並係為受刑人之利益，若行為人所犯數罪
    ，其定執行刑之刑度範圍上限以及易科罰金之折算標準，一
    部分係依新法規定，一部分係依舊法規定，應參酌刑法第2
    條第1 項但書規定之意旨，擇有利於受刑人之規定適用之，
    是本件關於被告所犯上開4 罪，定其應執行刑之範圍上限及
    易科罰金之折算標準，均適用舊法之規定，併此說明。又被
    告所為偽造乙○○名義申領駕照之犯行，其犯罪時間係在96
    年4 月24日以前，所犯並符合中華民國96年罪犯減刑條例第
    2 條第1 項第3 款規定得減刑之要件爰依該條例之規定，就
    該部分犯罪減其宣告刑2 分之1 ，並諭知易科罰金之折算標
    準；另被告所為先後2 次行使使公務員登載不實文書、偽造
    署押之犯行，其犯罪時間係在96年4 月24日以後，自不符上
    開條例規定得減刑之要件，不得減刑。
五、另扣案汽車駕照1 張為被告所有供犯罪所用之物、汽車駕駛
    人審驗暨各項異動登記書及道路交通事故當事人酒精測定紀
    錄表上，偽造「乙○○」之署押各1 枚、指印1 枚，應各依
    刑法第38條第1 項第2 款及第219 條之規定併與宣告沒收。
三、依刑事訴訟法第455 條之1 第1 項、第3 項、第369 條第1
    項前段、第364 條，刑法第2條 第1 項前段、第216 條、第
    210 條、第214 條、第217 條、第55條前段、（修正前、修
    正後）第41條第1 項前段、（修正前）第51條第5 款、第38
    條第1 項第2 款、第219 條，刑法施行法第1 條之1 ，廢止
    前罰金罰鍰提高標準條例第2 條，中華民國九十六年罪犯減
    刑條例第2 條第1 項第3 款、第7 條，判決如主文。
本案經檢察官任亭到庭執行職務
中     華     民     國    99    年   4    月    7     日
                          刑事第五庭
                              審判長法  官   石家禎
                                    法  官   林家聖
                                    法  官   程士傑
以上正本證明與原本無異。
不得上訴。
中     華     民     國    99    年   4    月    7     日
                                    書記官   林鴻仁

司法院資訊處製作；財團法人民間司法改革基金會備份。
